【裁判字號】    98,訴,1365
【裁判日期】    990414
【裁判案由】    偽證
【裁判全文】
臺灣臺南地方法院刑事判決              98年度訴字第1365號
公  訴  人  臺灣臺南地方法院檢察署檢察官
被      告  甲○○
上列被告因偽證案件，經檢察官提起公訴（九十七年度偵字第一
六九三○號），被告於本院準備程序進行中，先就被訴事實為有
罪之陳述，經本院合議庭裁定進行簡式審判程序，判決如下：
    主      文
甲○○證人，於執行審判職務之公署審判時，於案情有重要關係
之事項，供前具結，而為虛偽陳述，累犯，處有期徒刑貳年。
    事實及理由
壹、程序部分：
    本案被告甲○○所犯刑法第一百六十八條之偽證罪，並非死
    刑、無期徒刑或最輕本刑有期徒刑三年以上之罪，亦非高等
    法院管轄第一審案件，且被告於本院準備程序進行中，先就
    被訴事實為有罪之陳述，經告知被告簡式審判程序之旨，並
    經檢察官、被告之同意，而以簡式審判程序審理，有本院準
    備程序筆錄一份在卷可稽，是本案之證據調查，依刑事訴訟
    法第二百七十三條之二規定，不受同法第一百五十九條第一
    項、第一百六十一條之二、第一百六十一條之三、第一百六
    十三條之一及第一百六十四條至第一百七十條規定之限制，
    合先敘明。
貳、實體部分：
一、犯罪事實及證據：本件犯罪事實及證據，除補充被告於本院
    審判程序訊問時之自白為證據外，其餘犯罪事實及證據，均
    引用起訴書之記載（如附件）。
二、核被告所為，係犯刑法第一百六十八條之偽證罪。被告偽證
    之犯行雖有二次，分別在本院及臺灣高等法院臺南分院之審
    理中而為，惟偽證罪之本質係侵害國家法益，且被告之行為
    係基於同一個偽證犯意之連貫行為，故不論其次數，均應視
    為同一個犯罪行為之接續動作之進行，仍以一罪論。另被告
    於九十二年間因犯竊盜及偽證案，其中竊盜案件經臺灣嘉義
    地方法院於九十三年三月二十二日以九十二年易字第四二○
    號判決有期徒刑六月確定，偽證案件則經同上開法院以九十
    三年訴字第九十七號判決有期徒刑五月，經上訴臺灣高等法
    院臺南分院，經以九十三年上訴字第四二二號將原判決撤銷
    ，仍判處有期徒刑五月，再經上訴最高法院，於九十三年十
    月十四日以九十三年臺上字第五三七五號判決上訴駁回確定
    ，經臺灣高等法院臺南分院以九十三年聲字第四一七號裁定
    定應執行有期徒刑十月，於九十四年八月二十三日入監執行
    ，於同年十二月二十三日縮刑期滿執行完畢出監，有臺灣高
    等法院被告前案紀錄表及刑案資料查註紀錄表各一份附卷可
    參，其於受徒刑執行完畢後五年以內，故意再犯本件有期徒
    刑以上之罪，為累犯，應依刑法第四十七條第一項之規定，
    加重其刑。爰審酌被告犯罪動機及手段，其所為虛偽證述，
    無視證人到庭作證應據實陳述之義務，企圖影響審判結果，
    以使法官採證錯誤，判斷失平，並令事實不明，徒增訴訟資
    源浪費，妨害裁判之公正性，法紀觀念薄弱，被告於本院最
    後一次審理本件之偽證案件時，始改口坦承犯罪，惟在臺灣
    高等法院臺南分院九十七年度上重訴字第九二四號另案被告
    乙○○涉嫌販賣第一級毒品案件中已論及被告有偽證之情況
    ，在本院審理該案件之過程當中，被告於九十六年十月二十
    三日偽證後偽證稱與乙○○之間僅為買賣糾紛而非買賣毒品
    ，之後被告又再次改口坦承販賣毒品予乙○○云云，但又再
    於九十七年十二月十六日再行改口重行陳述與乙○○之間僅
    為買賣糾紛，在審理過程當中在檢察官與法官均多次告知此
    舉會有偽證之刑責，被告仍執意為此，故被告故意為虛偽陳
    述之犯行重大，而且被告與乙○○販賣第一級毒品之罪嫌，
    也因為被告三番二次翻供才使案件進入更一審程序，所以被
    告之證述對於案件之審理顯有重大之影響，被告在以證人身
    分具結後，明知其為證人應為據實陳述仍罔顧該義務陳述虛
    偽之事實，此舉對於司法不僅不尊重，復耗費司法資源，足
    認被告犯後態度欠佳等一切情狀，量處如主文所示之刑，以
    資懲儆。
三、被告之自白，必須在「所偽證之案件裁判確定前」為之，始
    合於刑法第一百七十二條之規定，苟被告於「所偽證之案件
    裁判確定後」，被告於本院審理時故辯稱其在臺灣高等法院
    臺南分院九十八年度重上更（一）字第三○○號案件中，有
    對於本件偽證案件自白云云。惟查：被告於臺灣高等法院臺
    南分院上開販賣毒品案件更一審時，至遲於本院判決本案時
    ，均未對偽證部分於該案件中自白，有該更一審之審理筆錄
    在卷可佐，故被告於被訴偽證後，始於本案審理時自白犯罪
    ，仍不符前開自白減免之規定，自無上揭自白減免之適用，
    附此敘明。
據上論斷，應依刑事訴訟法第二百七十三條之一第一項、第二百
九十九條第一項前段、第三百十條之二、第四百五十四條，刑法
第一百六十八條、第四十七條第一項，判決如主文。
本案經檢察官丙○○到庭執行職務。
中    華    民    國    99    年     4    月    14    日
                  刑事第十三庭  法  官  黃翰義
以上正本證明與原本無異。
如不服本判決應於收受本判後10日內向本院提出上訴書狀，並應
敘述具體理由。其未敘述上訴理由者，應於上訴期間屆滿後20日
內向本院補提理由書狀（均須按他造當事人之人數附繕本）「切
勿逕送上級法院」。
                                書記官  謝文心
中    華    民    國    99    年    4     月    14    日
附錄本件論罪科刑法條全文：
中華民國刑法第168條
（偽證罪）
於執行審判職務之公署審判時或於檢察官偵查時，證人、鑑定人
、通譯於案情有重要關係之事項，供前或供後具結，而為虛偽陳
述者，處7年以下有期徒刑。

司法院資訊處製作；財團法人民間司法改革基金會備份。
